【裁判字號】    90,易,742
【裁判日期】    901120
【裁判案由】    侵占
【裁判全文】
臺灣士林地方法院刑事判決            九十年度易字第七四二號
    聲  請  人  臺灣士林地方法院檢察署檢察官
    被      告  甲○○
右列被告因侵占案件，經檢察官聲請簡易判決處刑（八十八年度偵緝字第三九九號）
，本院訊問被告後，認不得為簡易判決處刑（九十年度簡字第八０五號），改依通常
程序審理，本院判決如左：
    主  文
甲○○意圖為自己不法之所有，侵占對於業務上所持有之物，處有期徒刑柒月。
    事  實
一、甲○○於民國（下同）八十三年十二月間與勤億紡織股份有限公司（下稱勤益公
    司）之負責人乙○○訂立代工契約，約定由勤億紡織股份有限公司提供原料經紗
    及緯紗，由甲○○代工紡織成布，勤億紡織股份有限公司自八十四年二月二十二
    日起至八十四年七月二十六日止，分別交付甲○○經紗（盤頭紗）四萬二千九百
    四十三公斤（總長共計八十九萬五千八百二十二碼），緯紗二萬二千零五十五公
    斤，委由甲○○代工，甲○○僅交付紡織完成之布匹共計六十萬三千六百二十八
    碼，緯紗部分僅用一萬八千三百二十七公斤。詎甲○○竟意圖為自己不法所有，
    於八十四年七月間某日，將經紗十五萬八千五百十三碼及緯紗三千二百五十七點
    三公斤據為己有，僅返還剩餘之經紗計二萬二千零五十碼、緯紗計三千七百二十
    八點四公斤之紗料，直至八十五年一月二十九日與乙○○進行結算，經扣除剩餘
    返還部分及織布故障部分（經紗三千碼，緯紗四百七十一點一公斤），發現經紗
    部分短缺十五萬八千五百十三碼，緯紗部分短缺三千二百五十七點三公斤，經乙
    ○○質問甲○○後，始發現上情，甲○○除坦承短缺部分業經賣予他人，保證返
    還所積欠貨款外，並簽發總計新台幣（下同）一百五十萬九千一百六十七元之本
    票五張以為清償，惟上開本票均未獲兌現，隨即避不見面。
二、案經被害人勤億紡織股份有限公司訴由台灣士林地方法院檢察署檢察官偵查聲請
    簡易判決處刑，本院改依通常程序審理。
    理  由
一、訊據被告甲○○，固坦承於右揭時、地與勤益公司負責人乙○○訂立代工契約，
    並收受乙○○交付紗料之事實，惟矢口否認涉有上開罪嫌，辯稱：勤益公司當初
    叫紗廠送多少紗來，伊根本沒有清點也沒有磅過就簽收，帳都是乙○○太太辜連
    珠在做的，伊覺得數目有問題，但伊沒有任何資料可供查對，會和乙○○簽訂紗
    料結算表，是因為乙○○說少了這些紗，要伊賠給他，並威脅說若不簽就不讓伊
    工廠運作，伊為了讓工廠繼續經營，才和乙○○簽此紗料結算表，但這並不表示
    伊承認紗料有短少且盜賣，剩下的紗都是被乙○○載走，並非伊盜賣云云。惟查
    ：右揭事實，迭據告訴人代理人乙○○指訴甚詳，並經證人即為告訴人公司載送
    紗料之貨車司機李應適於偵查中證稱：八十四年七月間去載時，因載不下，有一
    堆布未載，後來再去載時，發現反而減少，發現不對時有告訴乙○○等語，證人
    張客商證稱：八十四年七月六日，有和乙○○一同去檢查被告工廠內之紗料，一
    經核算發現少了十幾萬碼布等語（均見八十八年度偵續字第四六號卷第三十四頁
    背面、第三十五頁），復有安富紡織股份有限公司所具之送貨明細單十六份、新
    潤纖維股份有限公司所具之應收帳款明細表一份、台灣化學纖維股份有限公司所
    具之成品交運單六張、出貨明細單四張及告訴人公司所提出之送貨明細表一份、
    被告甲○○所簽具之紗料結算表一份、被告甲○○於八十五年一月二十九日所簽
    發之本票五張在卷可稽，而上開送貨明細、成品交運單、出貨明細單等單據及紗
    料結算表上，均有被告之簽名，被告亦不否認為其所親簽，而被告自承經營紗廠
    十餘年，並非無識之人，若非其確有收到該批數量之紗料，豈有於送貨單上簽名
    之可能，而該紗料結算表上計算剩餘紗料之方式，已有扣除故障數量、耗損率百
    分之九十七（告訴人所提附表二計算式，記載扣除之耗損率為０．九四，係誤載
    ，應為０．九七，業經本院當庭核算並經告訴人更正），結算後加上透支及利息
    ，認被告應清償告訴人一百五十萬九千一百六十七元，被告即依此金額分別簽發
    五紙本票予告訴人，若非被告確有短缺此部分之紗料，豈有無端簽立此紗料結算
    書及簽發五紙本票給告訴人之可能，雖其辯稱受告訴人威脅若不簽發即不讓伊經
    營云云，然此為告訴人所否認，而被告簽發此紗料結算書及本票時亦在場之辜連
    珠於偵查及本院審理中均證稱：當時被告坦承盜賣紗料，所以才簽發此本票等語
    （見八十八年度偵續字第四六號卷第三十五頁）甚詳，是被告所辯亦乏實據，又
    被告一再辯稱：數量有問題，帳目有問題云云，然本院令其與告訴人重新對帳，
    卻稱未留下任何資料可供對帳，衡情，若被告認該帳目確有問題，理應留下資料
    以供日後查核之用，然其卻稱未有任何資料，亦與常理不合；況被告辯稱：所剩
    紗料均已被告訴人公司拿回去云云，然其於偵查中先係辯稱紗料已遭地下錢莊取
    走抵債，有去報警，時間在八十五年六月間等語（見八十八年度偵緝字第三九九
    號卷第三十六頁），嗣後才改稱被告訴人公司取回，地下錢莊取走時並未報警云
    云（見八十八年度偵緝字第三九九號卷第四十頁背面），其前後供詞不一，已難
    令人置信，是被告空言否認，顯不足以推翻對其不利之積極證據，所辯不足採信
    ，本案事證明確，被告犯行應堪以認定。
二、查被告係經營紗廠，收受告訴人所交付之紗料為告訴人代工，為從事業務之人，
    該紗料即屬其業務上所持有之物，核其將業務上持有之物侵占入己之所為，係犯
    刑法第三百三十六條第二項之業務侵占罪（原聲請法條為刑法第三百三十五條第
    一項之侵占罪，業經公訴人當庭更正以上之法條）。爰審酌被告之素行、犯罪手
    段、犯後否認犯行態度、告訴人所生損害、迄未賠償告訴人等一切情狀，量處如
    主文所示之刑。
據上論斷，應依刑事訴訟法第四百五十二條、第四百五十二條、第二百九十九條第一
項前段，刑法第三百三十六條第二項，罰金罰鍰提高標準條例第一條前段，判決如主
文。
中      華      民      國      九十      年     十一    月    二十     日
                                      臺灣士林地方法院刑事第四庭
                                          法  官  楊  迺  伶
右正本證明與原本無異。
如不服本判決，應於判決送達後十日內，向本院提出上訴狀。
                                          書記官  趙  彩  彤
中      華      民      國      九十      年    十一    月    二十二   日
附錄本案論罪科刑法條：
刑法第三百三十六條第二項：
  對於業務上所持有之物，犯前條第一項之罪者，處六月以上五年以下有期徒刑，得
  併科三千元以下罰金。


司法院資訊處製作；財團法人民間司法改革基金會備份。
